臺灣高等法院刑事判決　　　　　　　　　　　　　九十三年度上訴字第一三二三號
　　上　訴　人
　　即　被　告　甲○○
右上訴人因毒品危害防制條例案件，不服臺灣臺北地方法院九十三年度訴字第一四一
號，中華民國九十三年四月二十二日第一審判決（起訴案號：臺灣臺北地方法院檢察
署九十二年度毒偵字第二二三二號），提起上訴，本院判決如左：
    主  文
上訴駁回。
    事  實
一、甲○○有多次違反肅清煙毒條例犯罪紀錄，最近一次曾於民國（下同）八十三年
    間，因違反肅清煙毒條例案件，經臺灣板橋地方法院以八十三年度訴字第一九０
    五號判處有期徒刑三年六月，復經本院以八十三年度上訴字第七五三七號駁回上
    訴確定，而於八十七年八月二十九日縮短刑期假釋期滿而執行完畢；又於八十七
    年間因施用毒品案件，經臺灣板橋地方法院以八十七年度毒聲字第三０八八號裁
    定送觀察、勒戒，因有繼續施用毒品之傾向，再經該院以八十七年度毒聲字第三
    六一九號裁定令入戒治處所施以強制戒治，嗣於八十八年十二月二日因停止強制
    戒治交付保護管束期滿而經臺灣板橋地方法院檢察署檢察官於八十九年四月二十
    五日以八十九年度戒毒偵字第九九號不起訴處分確定，竟仍不知悔改，分別基於
    施用第一級毒品海洛因、第二級毒品安非他命之犯意，於九十二年七月十日為警
    查獲採尿前二十六小時、九十六小時內某時（均不含為警查獲後在警局滯留期間
    ），在不詳處所，分以不詳方式施用第一級毒品海洛因、第二級毒品安非他命各
    一次，嗣為警持搜索票於九十二年七月十日上午十一時二十分在其位於臺北市○
    ○路二六九巷十二號二樓住處查獲，並採集尿液送驗後，始查悉上情。
二、案經臺北市政府警察局中正第一分局報請臺灣臺北地方法院檢察署檢察官偵查起
    訴。
    理  由
一、訊據被告甲○○固坦承有於前揭時地施用第一級毒品海洛因之事實不諱，惟矢口
    否認有何施用第二級毒品安非他命之犯行，辯稱：伊只有服用朋友提供治療口腔
    癌之止痛藥，從未接觸毒品安非他命云云。
二、惟查：
（一）被告於九十二年七月十日上午十一時二十分為警查獲後採得之尿液，經送明生
      生物科技股份有限公司（以下簡稱：明生公司）以酵素免疫分析法初步檢驗，
      再以氣相層析質譜分析法確認檢驗，呈嗎啡（海洛因注射人體後產生之代謝物
      ）、可待因及安非他命類陽性反應等情，此有明生公司出具濫用藥物檢體檢驗
      報告在卷可資佐證（見偵查卷第七頁）；又被告之尿液另送臺北市立療養院鑑
      定結果，雖呈安非他命陰性反應（另海洛因部分呈嗎啡陽性反應），惟臺北市
      立療養院係以薄層層析法檢驗尿液，未若明生公司係以較精密之氣相層析質譜
      分析法鑑定毒品案件，自應以明生公司鑑驗結果較為可採，附此敘明。
（二）又依卷附之行政院衛生署藥物食品檢驗局八十一年九月八日（八一）藥檢壹字
      第八一一一四八八五號函稱：海洛因經注射入人體，平均尿液可檢驗出嗎啡陽
      性反應之時限為二十六小時；又依同局八十一年二月八日（八一）藥檢壹字第
      ００一一五六號函所示：甲基安非他命經口服投與後約百分之七十於二十四小
      時內自尿中排出，約百分之九十於九十六小時內自尿中排出，惟由於目前國內
      尿液中甲基安非他命之檢驗僅為鑑定是否呈陽性反應，尚未定其含量，且甲基
      安非他命之成分檢出與其投與方式、投與量、個人體質、採尿時間與檢測儀器
      之精密度等多因素有關，因此僅憑尿液中呈安非他命陽性反應，並無法確實推
      算吸食時間距採集時間之長短，然最長可能不會超過四日等情，亦有上開函件
      各一紙在卷可憑（見原審卷第十八頁至第十九頁）。
（三）再經原審將被告所提出其所謂治療口腔癌止痛用之黃色藥錠二顆送請法務部調
      查局以氣相層析質譜儀分析法及化學呈色分析法檢驗結果，上開藥品含有解熱
      鎮痛劑NAPROXEN成分，服用前開藥錠之人之尿液不會有嗎啡、可待因、安非他
      命、甲基安非他命陽性反應等情，亦有該局九十三年四月七日調科壹字第０九
      三００一三六二三０號檢驗通知書一紙在卷可參（見原審卷第四十三頁）。
（四）綜上所述，足認被告於前開採取尿液前回溯二十六小時、九十六小時內某時（
    　均不含為警查獲後在警局滯留期間）確曾施用毒品海洛因、安非他命各一次。
　　　至於被告辯稱未施用安非他命及服用止痛藥致有毒品陽性反應云云，顯屬卸責
      矯飾之詞，不足採信。另被告前因違反毒品危害防制條例施用毒品之犯行，經
      臺灣板橋地方法院以八十七年度毒聲字第三０八八號裁定送觀察、勒戒，因有
      繼續施用之傾向，再經該院以八十七年度毒聲字第三六一九號裁定令入戒治處
      所施以強制戒治，嗣於八十八年十二月二日因停止強制戒治交付保護管束期滿
      而經臺灣板橋地方法院檢察署檢察官於八十九年四月二十五日以八十九年度戒
      毒偵字第九九號不起訴處分確定，有本院被告全國前案紀錄表、上開裁定書在
      卷可參，被告二犯施用第一級毒品海洛因及第二級毒品安非他命之犯行，均堪
      認定。
三、按毒品危害防制條例業於九十二年六月六日修正，並於同年七月九日公布，依修
    正公布後同條例第二十六條規定，應自九十三年一月九日起開始施行，依修正後
    毒品危害防制條例第三十五條第一項第三款規定：「於中華民國九十二年六月六
    日本條例修正施行前繫屬之施用毒品案件，於修正施行後，適用修正後之規定，
    並依下列方式處理：：：三審判中之案件，由法院依修正後規定處理之」，同條
    第二項復規定：「前項情形，依修正前之規定有利於行為人者，適用最有利於行
    為人之法律」。查被告於八十八年間即因施用毒品案件，經裁定送觀察、勒戒及
    令入戒治處所施以強制戒治，嗣於八十八年十二月二日因停止強制戒治付保護管
    束期間屆滿而於八十九年四月二十五日經檢察官不起訴處分確定，且於九十二年
    七月十日為警持搜索票搜索並採尿檢驗開始偵查而繫屬，已如前述，則本案被告
    再次施用毒品之行為，無論依毒品危害防制條例修正前、後之規定，檢察官均須
    就本件提起公訴，對被告並無有利或不利之差異，自應依修正後毒品危害防制條
    例第三十五條第一項第三款之規定，適用同條例第十條第一項及第二項之規定論
    罪科刑，合先敘明。
四、查海洛因、安非他命，分別係毒品危害防制條例第二條第二項第一款、第二款所
    規定之第一級毒品及第二級毒品，被告前因施用毒品案件經觀察、勒戒及施以強
    制戒治後，因停止戒治付保護管束期間屆滿始經檢察官不起訴處分確定，於五年
    內再犯本案犯行，核其所為，係犯修正後毒品危害防制條例第十條第一項、第二
    項之施用第一級毒品、第二級毒品罪。又被告持有海洛因及安非他命之低度行為
    ，均為施用之高度行為所吸收，均不另論罪。被告所犯施用第一級毒品海洛因、
    第二級毒品安非他命之犯行，犯意各別，行為互異，應分論併罰。被告前因違反
    肅清煙毒條例案件，經臺灣板橋地方法院判處有期徒刑三年六月，再經本院駁回
    上訴確定，而於八十七年八月二十九日縮短刑期假釋期滿而執行完畢，此有本院
    被告全國前案紀錄表在卷足憑，被告於五年內再犯本件有期徒刑以上之罪，為累
    犯，依法應加重其刑。原審認被告罪證明確，因而依毒品危害防制條例第十條第
    一項、第二項、第三十五條第一項，刑法第十一條前段、第四十七條、第五十一
    條第五款之規定，並爰審酌被告於警詢、偵查及原審審理時矢口否認犯行，並無
    悔意，犯罪後態度不佳，於接受觀察、勒戒及強制戒治後，仍不知戒絕毒癮，繼
    續施用危害自己身體健康之毒品而為警查獲等情狀，分別量處施用第一級毒品部
    分有期徒刑十月，施用第二級毒品部分有期徒刑五月，並定應執行有期徒刑一年
    二月，其認事用法，均無違誤，量刑亦稱妥適，被告上訴意旨，仍執前詞否認有
    施用第二級毒品安非他命之犯行，並認原審量刑過重，均無理由，應駁回之。
據上論斷，應依刑事訴訟法第三百六十八條，判決如主文。
本案經檢察官陳文琪到庭執行職務。
中　　　華　　　民　　　國　　九十三　　年　　　七　　　月　　　七　　　日
                              臺灣高等法院刑事第十六庭
                                  審判長法  官  許  增  男
                                        法  官  周  煙  平
                                        法  官  謝  靜  恒
右正本證明與原本無異。
施用第一級毒品部分如不服本判決，應於收受送達後十日內向本院提出上訴書狀，其
未敘述上訴之理由者並得於提起上訴後十日內向本院補提理由書（均須按他造當事人
之人數附繕本）。
其餘部分不得上訴。
                                         書記官  魏  淑  娟
中　　　華　　　民　　　國　　九十三　　年　　　七　　　月　　　七　　　日
附錄：本案論罪科刑法條全文
毒品危害防制條例第十條第一項、第二項
施用第一級毒品者，處六月以上五年以下有期徒刑。
施用第二級毒品者，處三年以下有期徒刑。
